臺灣雲林地方法院刑事判決
110年度易字第698號
公  訴  人  臺灣雲林地方檢察署檢察官
被      告  蔡政達


上列被告因詐欺案件，經檢察官提起公訴（110年度他字第1319
號、110年度偵緝字第269號），本院改以簡式審判程序，並判決
如下：
    主      文
蔡政達犯詐欺取財罪，處拘役伍拾伍日，如易科罰金，以新臺幣
壹仟元折算壹日。未扣案之犯罪所得新臺幣貳拾萬元，沒收之，
於全部或一部不能沒收或不宜執行沒收時，追徵其價額。
    事實及理由
一、本案犯罪事實、證據及所犯法條，除證據部分應增列「被告
    蔡政達於本院準備程序、簡式審判程序之自白」外，其餘均
    引用檢察官起訴書之記載（如附件）。
二、法官考量刑度的理由：
    被告自身資力不足，本該量力而為，卻還答應告訴人姚信成
    加入合會，而被告自己標走會款後（成為死會）就無力繳納
    後面的會款，合會首重會腳的信用程度，導致告訴人姚信成
    必須墊付被告後續之會款，所受損失並非輕微，尤其被告一
    直強調沒拿到得標會錢，但經過法官追問，才表示是每次都
    要去賭場才拿得到，可想而知又旋即輸光，這種惡性循環下
    讓被告起了倒會的念頭，也才讓自己陷入刑事程序之中，佐
    以被告最終仍坦承犯行，而本案其表示有意願和解，但和告
    訴人方面的述求存有顯然落差，又被告走入法庭時顯然不良
    於行，其表示自己車禍還沒康復，目前也只是依靠回收撿拾
    為生，可見被告狀況並不是太好，再者，觀諸被告過往並未
    見刑事紀錄，此有其臺灣高等法院被告前案紀錄表附卷可參
    ，則對於被告初次犯下錯誤，仍應給予適當的寬待，並對應
    其行為選擇適切的法律效果才是等一切情狀，量處如主文所
    示之刑（含易科罰金標準）。
三、關於沒收：
    按犯罪所得，屬於犯罪行為人者，沒收之。但有特別規定者
    ，依其規定；前二項之沒收，於全部或一部不能沒收或不宜
    執行沒收時，追徵其價額，刑法第38條之1第1項、第3項分
    別定有明文。查本件被告所為詐欺犯行之犯罪所得，乃告訴
    人代墊之會款20萬元，雖未扣案，仍應依刑法第38條之1第1
    項、第3項之規定，予以宣告沒收，於全部或一部不能沒收
    或不宜執行沒收時，追徵其價額。
四、應適用之法律 
    刑事訴訟法第273 條之1 第1 項、第299 條第1項前段、第3
    10 條之2 、第454 條第2項。
本案經檢察官李文潔提起公訴，檢察官陳淑香到庭執行職務。
中　　華　　民　　國　　111 　年　　1 　　月　　27　　日
                  刑事第七庭法  官  王子榮
以上正本證明與原本無異。
如不服本判決應於收受本判決後20日內向本院提出上訴書狀，上
訴書狀應敘述具體理由。上訴書狀未敘述上訴理由者，應於上訴
期間屆滿後20日內補提理由書狀於本院（均須按他造當事人之人
數附繕本） 「切勿逕送上級法院」。 
                            書記官  李沛瑩
中　　華　　民　　國　　111 　年　　1 　　月　　27　　日
附錄：本案論罪科刑法條全文
刑法第339條
意圖為自己或第三人不法之所有，以詐術使人將本人或第三人之
物交付者，處五年以下有期徒刑、拘役或科或併科五十萬元以下
罰金。
以前項方法得財產上不法之利益或使第三人得之者，亦同。
前二項之未遂犯罰之。

附件、
臺灣雲林地方檢察署檢察官起訴書
                                    110年度偵緝字第269號
　　被　　　告　蔡政達　男　50歲（民國00年0月00日生）
　　　　　　　　　　　　住雲林縣○○鎮○街里○○路00號
　　　　　　　　　　　　居新竹縣○○鄉○○街00號
　　　　　　　　　　　　國民身分證統一編號：Z000000000號
上列被告因詐欺案件，業經偵查終結，認應提起公訴，茲將犯罪
事實及證據並所犯法條，分述如下：
　　　　　　犯罪事實
一、蔡政達綽號「阿達」，於民國108年10月25日參與由姚信成
    為會首之合會(連同會首共15名，合會金新臺幣[下同]2萬元
    ，採內標制，底標2000元，每月開標1次，迄109年12月為止
    )，竟意圖為自己不法之所有，基於詐欺之犯意，於109年1
    月25日晚間8時許，在雲林北港鎮光復里大同路355號之建國
    國宅1樓，進行第4會開標時，以投標5300元標得該次合會，
    姚信成乃向會員收取合會款項，連同自己應繳之合會款共計
    22萬1700元(計算式為:死會會員會款20000x3=60000；加上
    活會會員[00000-0000]x11=161700)交付予蔡政達。詎料，
    蔡政達竟自第6會起，即避不見面，而姚信成身為會首，為
    維繫該合會乃代蔡政達墊付第6期至第15期之死會會款共計2
    0萬元而受有損害。
二、案經姚信成告訴偵辦。
　　　　　證據並所犯法條
一、證據
(一)被告蔡政達於偵訊之供述。
(二)告訴人姚信成於告訴狀、警詢及偵訊之指述。
(三)會單1紙。
(四)被告蔡政達提出手寫字條、告訴人於社群軟體臉書之貼文。
　　綜上，本案事證已臻明確，被告犯嫌堪予認定。
二、核被告蔡政達所為，係涉犯刑法第 339 條第 1 項之詐欺取
    財罪嫌。
三、依刑事訴訟法第 251 條第 1 項之規定，提起公訴。
　　此致
臺灣雲林地方法院
中　　華　　民　　國　 110　 年　 11　　月　　24　 　日
                              檢  察  官  李  文  潔
本件正本證明與原本無異
中　　華　　民　　國　 110 　年　 11　　月 　 29 　  日
                              書  記  官  沈  郁  芸
附錄本案所犯法條全文　
中華民國刑法第 339 條
（普通詐欺罪）
意圖為自己或第三人不法之所有，以詐術使人將本人或第三人之
物交付者，處 5 年以下有期徒刑、拘役或科或併科 50 萬元以
下罰金。
以前項方法得財產上不法之利益或使第三人得之者，亦同。
前二項之未遂犯罰之。